臺灣臺中地方法院刑事判決　　　　　　　　　　　　　九十三年度易字第九八一號
　　公　訴　人　臺灣臺中地方法院檢察署檢察官
　　被　　　告　乙○○
右列被告因違反著作權法等案件，經檢察官聲請以簡易判決處刑（九十二年度偵字第
一一八六三號），本院沙鹿簡易庭認不宜以簡易判決處刑，移由本院改依通常程序審
判，被告於準備程序中就被訴事實為有罪之陳述，受命法官於聽取當事人之意見後，
由本院合議庭裁定以簡式審判程序判決如左：
    主  文
乙○○連續行使偽造私文書，足以生損害於他人，處有期徒刑肆月，如易科罰金，以
佰元折算壹日。如附表二所示之扣案光碟片柒拾片及遊戲光碟目錄貳本，均沒收。
    事  實
一、乙○○係址設臺中縣沙鹿鎮○○路三一五號之一「和達電視遊樂器店」負責人，
    明知如附表一所示之商標名稱及商標圖樣，係日商丙○○○娛樂股份有限公司（
    下稱新力公司）申請經濟部中央標準局（現已改為智慧財產局）註冊，取得註冊
    號數第七一○四五四號之商標專用權，指定使用於商標法施行細則第四十九條第
    九類之電腦、錄有電腦程式之卡帶、磁碟、光碟及卡匣等商品，專用權期間自民
    國八十五年三月十六日起至九十五年三月十五日止，且新力公司所生產之電視遊
    樂器程式遊戲光碟片及卡匣上均有新力公司之名稱、商標、條碼及授權文字，透
    過電視遊樂器執行，在電視畫面上亦出現新力公司之名稱、商標名稱、商標圖樣
    及授權文字，依習慣足以表示為新力公司之產品或授權生產一定用意證明之準私
    文書，又新力公司所生產之電視遊樂器程式遊戲光碟片及卡匣，在國際及國內市
    場行銷多年，品質著有信譽，為業界及消費大眾所共知；亦明知如附表二所示「
    亂馬二分之一（強化版）」等四十六種遊戲軟體，係由新力公司開發計設完成，
    並依法於日本取得著作權保護，同時上開著作物在中華民國地區亦委由臺灣地區
    總代理英特全股份有限公司與日本同步發行，均係屬在中華民國管轄區域內首次
    發行之著作，且日本對中華民國國人之著作於相同情形亦予以保護，均係屬受我
    國著作權法保護之著作，非經新力公司之同意或授權，不得擅自重製、散布或意
    圖營利而交付。乙○○竟基於販賣仿冒商品、意圖營利及行使偽造準私文書之概
    括犯意，明知綽號「阿吉」之真實姓名、年籍均不詳成年男子（下稱「阿吉」）
    所兜售如附表二所示之電視遊樂器遊戲光碟片，均為未經新力公司同意或授權，
    由不詳之人擅自重製之仿冒新力公司所享有商標專用權電視遊樂器遊戲光碟片，
    且該等仿冒遊戲光碟片上均有燒錄有如附表一所示之商標圖樣及「Licensed by
    Sony Computer Enterprisment Inc.」英文授權文字，並進而透過電視遊樂器執
    行，在電視畫面上亦出現新力公司名稱、如附表一所示之商標圖樣及前揭英文授
    權文字等情，竟自八十九年五月間某日起，在上址以每片新臺幣（下同）二十八
    元至三十元不等價格向「阿吉」販入，再以五十元至七十元不等之價格連續販賣
    前開仿冒遊戲光碟片不特定顧客牟利，並將仿冒遊戲光碟片交付予顧客，而連續
    侵害新力公司之著作財產權及連續行使前開仿冒遊戲光碟內附軟體所含上揭準私
    文書，足以生損害於新力公司。嗣於九十年四月十三日，在上址為法務部調查局
    臺中縣調查站所查獲，並扣得如附表二所示侵害新力公司商標權之仿冒遊戲光碟
    七十片，及乙○○所有供販賣仿冒他人註冊商標商品及侵害他人著作權所用之遊
    戲光碟目錄二本。
二、案經新力公司訴由法務部調查局臺中縣調查站報請臺灣臺中地方法院檢察署檢察
    官偵查起訴。
    理  由
一、右揭事實，業據被告乙○○於警詢、偵查中及本院審理時均坦承不諱，核與告訴
    人新力公司之代理人洪振豪律師於警訊、偵查中及本院審理時指訴情節相符，且
    查：
  (一)如附表一所示之之商標名稱及商標圖樣，係新力公司向經濟部中央標準局（現已
    改為智慧財產局）申請註冊取得商標專用權，其專用期間及專用商品範圍，分別
    如附表一所載等情，有該商標之商標註冊證影本在卷可稽，故該等商標應受我國
    商標法之保護一節，自堪認定。又扣案如附表二所示之仿冒遊戲光碟於使用電視
    遊樂器主機執行程式後，在電視螢幕上會分別出現新力公司名稱、如附表一所之
    商標圖樣及「Licensed by Sony Computer Enterprisment Inc.」英文授權文字
    等情，此有扣案如附表二所示之仿冒遊戲光碟執行後所拍攝之相片四十六張附卷
    可資佐證。
  (二)扣案之仿冒遊戲光碟，經本院隨機挑選「趣味射擊３ＳＴＧ」一片，以告訴人代
    理人所提供之日規、美規PlayStation原裝、改裝遊戲主機（以下分別簡稱為「
    PS日、美規原裝主機」或「PS日、美規改裝主機」）、PS日、美規正版光碟各一
    片及其他系統（SEGASATURN）之光碟片一片，於九十三年五月二十七日在本院第
    三法庭交岔試驗，並製作勘驗筆錄附卷，其勘驗結果如下：
    1.以PS日規原裝主機進行測試：
      (1)於空機狀態下執行開機動作，在電視螢幕上出現「SONY」字樣及橘色菱形圖
        案之第一畫面，繼而出現「MAIN MENU」之第二畫面。
      (2)放入告訴代理人提供之日規正版光碟片，執行開機動作，在電視螢幕上出現
        「SONY」字樣及橘色菱形圖案之第一畫面，後則進入顯示附表一所示之「PS
        設計圖」商標圖樣、「PlayStation TM」、「Licensed by Sony Computer
        Entertainment Inc.」授權文句及「SCEI TM」地域碼之第二畫面。
      (3)放入本院隨機挑選「趣味射擊３ＳＴＧ」遊戲光碟片，執行開機動作，在電
        視螢幕上出現「SONY」字樣及橘色菱形圖案之第一畫面，後則進入「Please
         insert PlayStation CD-ROM」之第二畫面。
      (4)放入其他系統（SEGASATURN）之光碟片，執行開機動作，在電視螢幕上出現
        「SONY」字樣及橘色菱形圖案之第一畫面，後則進入「CD PLAYER 」之第二
        畫面。
    2.以PS日規改裝主機進行測試：
      (1)於空機狀態下執行開機動作，在電視螢幕上出現「SONY」字樣及橘色菱形圖
        案之第一畫面，繼而出現「MAIN MENU」之第二畫面。
      (2)放入告訴代理人提供之日規正版光碟片，執行開機動作，在電視螢幕上出現
        「SONY」字樣及橘色菱形圖案之第一畫面，後則進入顯示附表一所示之「PS
        設計圖」商標圖樣、「PlayStation TM」、「Licensed by Sony Computer
        Entertainment Inc.」授權文句及「SCEI TM」地域碼之第二畫面。
      (3)放入本院隨機挑選「趣味射擊３ＳＴＧ」遊戲光碟片，執行開機動作，在電
        視螢幕上出現「SONY」字樣及橘色菱形圖案之第一畫面，後則進入顯示附表
        一所示之「PS設計圖」商標圖樣、「PlayStation TM」、「Licensed by
        Sony Computer Entertainment Inc. 」授權文句及「SCEI TM」地域碼之第
        二畫面。
      (4)放入其他系統（SEGASATURN）之光碟片，執行開機動作，在電視螢幕上出現
        「SONY」字樣及橘色菱形圖案之第一畫面，後則只出現「PlayStation TM」
        及「SCEI TM 」地域碼之第二畫面。
    3.以PS美規原裝主機進行測試：
      (1)於空機狀態下執行開機動作，在電視螢幕上出現「SONY」字樣及橘色菱形圖
        案之第一畫面，繼而出現「MAIN MENU」之第二畫面。
      (2)放入告訴代理人提供之美規正版光碟片，執行開機動作，在電視螢幕上出現
        「SONY」字樣及橘色菱形圖案之第一畫面，後則進入顯示附表一所示之「PS
        設計圖」商標圖樣、「PlayStation TM」、「Licensed by Sony Computer
        Entertainment America.」授權文句及「SCEA TM」地域碼之第二畫面。
      (3)放入告訴代理人提供之日規正版光碟片，執行開機動作，在電視螢幕上出現
        「SONY」字樣及橘色菱形圖案之第一畫面，後則進入「Please insert Play
        Station CD-ROM」之第二畫面。
      (4)放入本院隨機挑選「趣味射擊３ＳＴＧ」遊戲光碟片，執行開機動作，在電
        視螢幕上出現「SONY」字樣及橘色菱形圖案之第一畫面，後則進入「Please
         insert PlayStation CD-ROM」之第二畫面。
      (5)放入其他系統（SEGASATURN）之光碟片，執行開機動作，在電視螢幕上出現
        「SONY」字樣及橘色菱形圖案之第一畫面，後則進入「CD PLAYER 」之第二
        畫面。
    4.以PS美規改裝主機進行測試：
      (1)於空機狀態下執行開機動作，在電視螢幕上出現「SONY」字樣及橘色菱形圖
        案之第一畫面，繼而出現「MAIN MENU」之第二畫面。
      (2)放入告訴代理人提供之美規正版光碟片，執行開機動作，在電視螢幕上出現
        「SONY」字樣及橘色菱形圖案之第一畫面，後則進入顯示附表一所示之「PS
        設計圖」商標圖樣、「PlayStation TM」、「Licensed by Sony Computer
        Entertainment America.」授權文句及「SCEA TM」地域碼之第二畫面。
      (3)放入告訴代理人提供之日規正版光碟片，執行開機動作，在電視螢幕上出現
        「SONY」字樣及橘色菱形圖案之第一畫面，後則進入顯示附表一所示之「PS
        設計圖」商標圖樣、「PlayStation TM」、「Licensed by Sony Computer
        Entertainment Inc.」授權文句及「SCEA TM」地域碼之第二畫面。
      (4)放入本院隨機挑選「趣味射擊３ＳＴＧ」遊戲光碟片，執行開機動作，在電
        視螢幕上出現「SONY」字樣及橘色菱形圖案之第一畫面，後則進入顯示附表
        一所示之「PS設計圖」商標圖樣、「PlayStation TM」、「Licensed by
        Sony Computer Entertainment Inc.」授權文句及「SCEA TM」地域碼之第
        二畫面。
      (5)放入其他系統（SEGASATURN）之光碟片，執行開機動作，在電視螢幕上出現
        「SONY」字樣及橘色菱形圖案之第一畫面，後則只出現「PlayStation TM」
        及「SCEA TM」地域碼之第二畫面。
  (三)因告訴人新力公司為區分全球市場，故針對「PlayStation 」遊戲係統開發出日
    本、美國、歐洲等規格之遊戲主機及遊戲光碟，而彼此系統間無法相容，即美規
    原裝主機無法讀取日規正版光碟片，且為維護告訴人新力公司本身利益，其所研
    發出之各種原裝主機均無法讀取盜版遊戲光碟，故市面上才有所謂改裝之遊戲主
    機，以讀取盜版遊戲光碟片，所以在上開扣案之仿冒遊戲光碟、PS日、美規原裝
    主機、PS日、美規改裝主機、PS日、美規正版光碟各一片及其他系統（SEGASATU
    RN）之光碟片交岔試驗下，可以得知下列情事：
    1.在空機（不論何種規格）狀態下執行開機動作，均會出現「SONY」字樣及橘色
      菱形圖案之第一畫面，是該畫面係儲放在遊戲主機內部，與遊戲光碟無關。
    2.由同一遊戲光碟片在不同系統主機執行時，會導致第二畫面之地域碼不同（即
      於美規主機會出現「SCEA TM」，而日規主機則會出現「SCEI TM」），可知地
      域碼是儲放在遊戲主機內部，再者由同一改裝主機分別執行日規及美規遊戲光
      碟片時，第二畫面分別顯現「Licensed by Sony Computer Entertainment
      Inc.」、「Licensed by Sony Computer Entertainment America.」不同之授
      權文句，亦可知授權文句確實儲放於遊戲光碟中。
    3.在置入遊戲光碟（不論何種規格）後所顯示之第二畫面，會因不同之遊戲主機
      或遊戲光碟而產生不同畫面，在經改裝後之遊戲主機（不論日規或美規），於
      置入執行他種系統遊戲光碟（SEGASATURN）時，僅於電視螢幕上顯現「PlaySt
      ation TM」及「SCEI TM」或「SCEA TM」（視日規或美規遊戲主機而不同）地
      域碼之第二畫面，但置入PS系統之日規遊戲光碟片時（不論正版或盜版光碟）
      ，均會於電視螢幕上顯現附表一所示之商標圖樣、「PlayStation TM 」、「
      Licensed by Sony Computer Entertainment Inc.」授權文句及「SCEI TM」
      或「SCEA TM 」（視日規或美規遊戲主機而不同）地域碼之第二畫面，故可知
      「PlayStation TM」及「SCEI TM」或「SCEA TM」地域碼係儲放於遊戲主機內
      部，而附表一所示之「PS設計圖」商標圖樣及「Licensed by Sony Computer
      Entertainment Inc.」授權文句則是儲放於遊戲光碟內部，應可確定。
  (四)按商標法業於九十二年五月二十八日修正公布，自同年十一月二十八日施行。商
    標自註冊之日起，由註冊人取得商標專用權，修正前商標法第二十一條設有明文
    ，故若附加相同或近似於他人註冊商標圖樣於商品之包裝、容器、說明書、價目
    表上，應即受他人商標專用權效力所拘束，此為修正前商標法第六條第一項所明
    定；而所謂商標之使用，依修正前商標法第六條第一項則明定：「本法所稱商標
    之使用，係指為行銷之目的，將商標用於商品或其包裝、容器、標帖、說明書、
    價目表或其他類似物件上，而持有陳列或散布。」，足見修正前之商標法第六十
    二條之所謂「使用」非以將商品行銷於外為必要，亦不允許未經授權之人，擅自
    於商品或包裝容器上使用他人業經註冊之商標；再者，軟體程式透過電磁輸出入
    交換運算之作用，如以遊樂器、光碟機、電腦主機之操作為媒介，始於電視或電
    腦螢幕前出現商標圖樣者，其標示型態足資一般商品購買人認識其表彰商品之來
    源者，亦應認屬於修正前商標法第六條第一項之所稱之其他類似物件之範疇，是
    如將業經註冊登記之商標圖樣透過電磁輸出入交換運算之作用，如以遊樂器、光
    碟機、電腦主機之操作為媒介，始於電視或電腦營幕前出現商標圖樣者，應亦屬
    於商標之使用。故若未經商標專用權人授權，而使用相同或近似於他人註冊商標
    圖樣於同一商品或類似商品上，應屬侵害他人之商標專用權，此亦經中央標準局
    於八十七年四月十八日以臺商九八○字第二○五九○二號函釋明確。查本案如附
    表二所示之扣案遊戲光碟片，其外觀上雖未標示商標圖樣，然其內部儲有如附表
    一所示之商標圖樣及「Licensed by Sony Computer Enterprisment Inc.」英文
    授權文字，並經電視遊樂器主機執行程式時，會在電視畫面上顯現等情，業如前
    述，是此種將商標圖樣以電腦程式儲存於光碟片之商品上，再銷售予不特定之顧
    客，經顧客藉由電視遊樂器主機執行程式予以顯現之情形，依前揭說明，顯係基
    於行銷之目的，而使用前開商標，自屬商標之使用無訛。
  (五)內政部八十一年八月八日台內著字第八一一五二四九號函內載：「著作權法第
    四條規定：『外國人之著作合於左列情形之一者，得依本法享有著作權。但條約
    或協定另有約定，經立法院議決通過者，從其約定。一、於中華民國管轄區域內
    首次發行，或於中華民國管轄區域外首次發行後三十日內在中華民國管轄區域內
    發行者。但以該外國人之本國，對中華民國人之著作，在相同之情形下，亦予保
    護且經查證屬實者為限。二、依條約、協定或其本國法令、慣例，中華民國人之
    著作得在該國享有著作權者』，日本與我國並無著作權互惠關係，日本人之著作
    不得依上述條文第二款之規定，受我國著作權法之保護。惟查日本對我國人之著
    作於日本首次發行，或於其他國家或地區首次發行後三十日內於日本發行之情形
    ，予以保護，故日本人之著作若於中華民國管轄區域內首次發行，或於中華民國
    管轄區域外首次發行後三十日內在中華民國管轄區域內發行者，則得依著作權法
    第四條第一款規定受我國著作權法之保護」；內政部八十三年九月二十四日台
    內著字第八三二○四八七號函亦載：「按日本人之著作前經本部八十一年七月八
    日台內著字第八一一一九○三號函釋，得依著作權法第四條第一款『於中華民
    國管轄區域內首次發行，或於中華民國管轄區域外首次發行後三十日內在中華民
    國管轄區域內發行者，』之規定，受我國著作權法保護」。則依內政部上開函文
    所載之內容，在我國自九十一年一月一日正式加入世界貿易組織前，日本對我國
    人之著作於日本首次發行，或於其他國家或地區首次發行後三十日內於日本發行
    之情形，予以保護，而認日本人之著作亦得依著作權法第四條第一款規定受我國
    著作權法之保護。告訴人新力公司如附表二所示之電腦遊戲軟體著作，在中華民
    國管轄區域內已委由臺灣地區總代理商英特全股份有限公司與日本同步發行，公
    開散佈，有各該遊戲光碟之期末期初存量明細表、進貨單、出貨單及首次公開發
    行資料影本附卷可憑，應已符合上開外國著作受保護之要件而取得著作權。
  (六)按文書為意思表示之方法，其既在表示一定之意思，自須以一定之方法表現，使
    人類之感官能知悉之，否則不符文書之涵義；其表現方法通常不外為文字、象形
    （及圖畫或圖樣）或符號，並附著於一定媒介之上。而刑法上所稱之文書，限於
    足以表彰法律上權利義務或事實證明，或足以產生法律上權利義務關係或事實之
    意思表示。刑法偽造文書罪章所要保護者，為基於法律關係而制作之文書，亦即
    表彰某一法律關係、某一法律事實或達成某一法律目的而制作之文書，故在紙上
    或物品上之文字、符號、圖畫、照像，依習慣或特約，足以為表示其用意之證明
    者，及以錄音、錄影或電磁紀錄藉機器或電腦之處理所顯示之聲音、影像或符號
    ，足以為表示其用意之證明者，依八十六年十月八日修正後刑法第二百二十條第
    一項、第二項規定，均以文書論。又文書之行使，每因文書之性質、內容不同而
    異，就刑法第二百二十條第二項之準文書而言，祇須藉由機器或電腦處理，即足
    以表示其文書之內容，其於行為人將偽造之準私文書藉由機器或電腦處理時，已
    有使用該偽造之準文書，達於行使偽造準私文書之程度，固不待言；其因販賣而
    交付該偽造之準文書之情形，如販賣者與買受者，均明知該準文書確為偽造，藉
    由機器或電腦處理即可使用該偽造之準文書時，因買受者已達於可隨時使用該偽
    造之準文書之狀態，無待販賣者更有所主張，應認販賣該偽造準文書者於交付時
    ，即與行使無異。如同販賣翻印他人著作出版物（連同著作物之底頁、依出版社
    所載著作人、發行人、印刷者等一併翻印）圖利者，其於交付該偽造之著作物時
    ，即已構成行使偽造準私文書罪，無須就該偽造之著作物內容更有所主張，始可
    構成行使偽造準文書之行為（最高法院九十二年臺上字五七九○號判決意旨參照
    ）。查被告所販賣如附表二所示仿冒新力公司所享有智慧財產權之電腦遊戲軟體
    ，藉由電視遊樂器執行，在電視畫面上會出現如附表一所之商標圖樣及「Licens
    ed by Sony Computer Enterprisment Inc.」英文授權文字，而買受者亦明知其
    所販賣交付者確為仿冒之光碟，藉由電視遊樂器執行，可在電視畫面上出現告訴
    人新力公司及其製造或授權之內容，是買受者已達於可隨時使用該仿冒光碟之狀
    態，無待被告更有所主張，應認被告於交付該等仿冒光碟時，與行使偽造準私文
    書者無異。
  (七)此外，並有扣案之如附表二所示侵害新力公司著作權及商標權之「PS」遊戲光碟
    七十片、「PS」遊戲光碟目錄二本，可資佐證，足見被告自白與事實相符，本案
    事證明確，被告犯行洵堪認定，應依法論科。
二、查被告乙○○行為後，商標法於九十二年五月二十八日已經總統令修正公布，並
    於九十二年十一月二十八日施行（即自公布日起六個月後施行，以下稱修正後商
    標法），將修正前商標法第六十二條、第六十三條修正為第八十一條、第八十二
    條，經比較修正前、後之規定，二者之刑度均相同，依刑法第二條第一項前段之
    規定，應適用修正後之商標法第八十二條之規定。又查被告行為後，著作權法業
    於九十二年六月六日修正通過，於同年七月九日以華總一義字第○九二○○一二
    二七○○號總統令修正公布施行，並於同年月十一日生效，修正前以著作權法第
    八十七條第二款規定「明知為侵害著作權或製版權之物而散布或意圖散布而陳列
    或持有或意圖營利而交付者。」之方法侵害他人之著作權者，應依修正前第九十
    三條第三款處以「二年以下有期徒刑，得併科新臺幣十萬元以下罰金」，修正後
    將上開行為移列於該法第九十一條之一第一項處罰並做條文修正，該條規定：「
    意圖營利而以移轉所有權之方法散布著作原件或其重製物而侵害他人之著作財產
    權者，處三年以下有期徒刑、拘役，或科或併科新臺幣七十五萬元以下罰金。」
    ，兩相比較結果，自以舊法有利於被告，依刑法第二條第一項但書之規定，應適
    用修正前著作權法第九十三條第三款、第八十七條第二款規定論處。故被告明知
    所販入之仿冒遊戲光碟片，在光碟內燒錄有如附表一所示之商標圖樣及「Licens
    ed by Sony Computer Enterprisment Inc.」英文授權文字，足以使人與真品發
    生混淆，而該等仿冒遊戲光碟片透過電視遊樂器之執行，在電視畫面上亦出現上
    開商標圖樣及授權文句，仍予販賣，核其此部分所為，係犯修正後商標法第八十
    二條之明知未得商標權人同意，於同一商品使用相同於他人註冊商標之圖樣商品
    而販賣罪。又被告明知其所販賣之盜版遊戲光碟片為侵害著作權之物，竟意圖營
    利而交付，核其所為係犯修正前著作權法第九十三條第三款、第八十七條第二款
    之明知為侵害著作權之物，意圖營利而交付之方法侵害他人之著作權罪；另修正
    前著作權法第八十七條第五款規定之明知係侵害電腦程式著作財產權之重製物而
    仍作為直接營利使用，所謂「作為直接營利之使用」，不但須有以該侵害電腦程
    式著作財產權之重製物作為營利使用之意圖及作為營利使用之事實，且須行為人
    係以該侵害電腦程式著作財產權重製本身之直接利用，即可達成營利之目的而言
    ，例如以電腦算命之盜版軟體直接作為營利算命之使用者是（最高法院九十二年
    臺上字第二二九三號判決意旨參照），則被告將侵害告訴人新力公司電腦程式著
    作權之遊戲光碟轉售予他人，從中賺取差價之所為，僅係從中轉售營利，並未以
    上揭侵害告訴人新力公司電腦程式著作權之重製物作為直接營利之使用，自與著
    作權法第八十七條第五款規定之罪不符，附此敘明。復被告所販賣由不詳之人擅
    自重製之仿冒新力公司所享有商標專用權電視遊樂器遊戲光碟片上均有燒錄有如
    附表一所示之商標圖樣及「Licensed by Sony Computer Enterprisment Inc.」
    英文授權文字，並進而透過電視遊樂器執行，在電視畫面上亦出現新力公司名稱
    、如附表一所示之商標名稱、商標圖樣及前揭英文授權文字，用以表明為告訴人
    新力公司授權製造之意思，足以對外表示該等光碟片產品係告訴人新力公司所授
    權生產之用意之證明，購買者藉由電視遊樂器執行該等遊戲光碟片時，在電視螢
    幕上均會顯示出上開準私文書，被告持以販賣交付後藉以行使該等準私文書，確
    足以生損害於告訴人新力公司之信譽，核被告此部分所為，係犯刑法第二百十六
    條、第二百十條、第二百二十條第二項之行使偽造準私文書罪。被告先後多次明
    知未得商標權人同意，於同一商品使用相同於他人註冊商標之圖樣商品而販賣、
    意圖營利而交付之方法侵害他人之著作權及行使偽造準私文書之犯行，時間緊接
    ，所犯均係犯罪構成要件相同之罪名，顯係基於概括犯意反覆為之，均為連續犯
    ，應依刑法第五十六條之規定分別論以一罪，並均加重其刑。被告所犯上開連續
    明知未得商標權人同意，於同一商品使用相同於他人註冊商標之圖樣商品而販賣
    罪、連續意圖營利而交付之方法侵害他人之著作權罪及行使偽造準私文書罪間，
    係以一行為同時觸犯數罪名，屬想像競合犯，應依刑法第五十五條之規定，從情
    節較重之連續行使偽造準私文書罪處斷。公訴人雖未就被告連續行使偽造準私文
    書部分為起訴，然此部分與已起訴部分有想像競合犯之裁判上一罪關係，為起訴
    效力所及，本院自得併予審理；又承辦檢察官在起訴書犯罪事實欄內已敘明被告
    連續明知未得商標權人同意，於同一商品使用相同於他人註冊商標之圖樣商品而
    販賣之情事，證據並所犯法條欄內業已論列被告違反商標法第八十二條之法條，
    且蒞庭公訴檢察官當庭表示商標法第八十二條部分亦在起訴範圍內，是商標法第
    八十二條部分顯已起訴，故公訴人又在告訴及報告意旨欄中將被告違反商標法第
    八十二條部分加以不另為不起訴處分，應係誤載，併予敘明。爰審酌被告故意侵
    害他人之智慧創作及商標權利，嚴重侵害他人享有之智慧財產權，且其行為破壞
    我國保護智慧財產權之國際形象，造成告訴人新力公司財產上損失，暨其智識、
    素行、犯罪動機、目的、手段，及犯後坦承犯行，態度良好等一切情況，量處如
    主文所示之刑，並諭知易科罰金之折算標準，以示儆懲。
三、按連續數行為而犯同一之罪名者，以一罪論，刑法第五十六條定有明文，則當連
    續犯罪之際，遇法律有變更時，其一部涉及舊法，一部涉及新法者，即應依最後
    行為時之法律處斷（最高法院二十九年上字第三八六六號判例意旨參照）。查被
    告乙○○自八十九年五月間起，至九十年四月十三日止，連續行使偽造私文書多
    次，其間刑法第四十一條業已於九十年一月十日修正公布，同年月十二日生效，
    然揆諸上開判例意旨，應直接依修正後之規定處斷，併予敘明。
四、扣案如附表二所示之遊戲光碟片共七十片，均係侵害他人商標專用權之商品，已
    如上述，故均應依修正後商標法第八十三條之規定宣告沒收之。另扣案之遊戲光
    碟目錄二本，為被告乙○○所有，供販賣仿冒他人註冊商標商品及侵害他人著作
    權所用之物，爰依刑法第三十八條第一項第二款規定，宣告沒收。
據上論斷，應依刑事訴訟法第四百五十二條、第二百七十三條之一第一項、第二百九
十九條第一項前段，九十二年十一月二十八日修正施行之商標法第八十二條、第八十
三條，九十二年七月九日總統令修正公布施行前著作權法第九十三條第三款、第八十
七條第二款，刑法第十一條、第二條第一項、第五十六條、第二百十六條、第二百二
十條第二項、第二百十條、第五十五條、第四十一條第一項前段、第三十八條第一項
第二款，判決如主文。
本案經檢察官甲○○到庭執行職務。
中      華      民      國      九十三      年      六    月      十    日
                                臺灣臺中地方法院刑事第三庭
                                    法  官 黃裕仁
右正本證明與原本無異。
如不服本判決，應於判決送達後十日內向本院提出上訴狀，上訴於臺灣高等法院臺中
分院( 須附繕本 )。
                                    書記官
中      華      民      國      九十三      年      六    月      十    日
附表一
┌─────────┬────────┬───────┬────────┐
│商標名稱及號數    │商標圖樣        │指定使用商品  │專用期間        │
├─────────┼────────┼───────┼────────┤
│PS設計圖          │                │商標法施行細則│八十五年三月十六│
│商標註冊號數：    │                │第四十九條第九│日起至九十五年三│
│00000000  │                │類            │月十五日止      │
│                  │                │電腦、錄有電腦│                │
│                  │                │程式之卡帶、磁│                │
│                  │          │碟、光碟及卡匣│                │
└─────────┴────────┴───────┴────────┘
附表二
┌──┬───────────┬──┬──┬───────────┬──┐
│編號│      片      名      │數量│編號│    片     名         │數量│
├──┼───────────┼──┼──┼───────────┼──┤
│ 一 │ 亂馬１／２（強化版） │ 一 │二四│  純愛騎士Ｒ大冒險    │ 一 │
│    │                      │    │    │                      │    │
├──┼───────────┼──┼──┼───────────┼──┤
│ 二 │ 甲腳機甲師團         │ 一 │二五│  魔法氣泡大冒險      │ 一 │
├──┼───────────┼──┼──┼───────────┼──┤
│ 三 │ 珍品系列小魔女       │ 一 │二六│  雷弩機兵            │ 二 │
├──┼───────────┼──┼──┼───────────┼──┤
│ 四 │ 司機特警             │ 一 │二七│  閃電風爆３  │ 四 │
├──┼───────────┼──┼──┼───────────┼──┤
│ 五 │ 女神異聞錄２         │ 一 │二八│  滑翔高手            │ 一 │
├──┼───────────┼──┼──┼───────────┼──┤
│ 六 │ 鋼鐵特訓隊           │ 二 │二九│  神秘龍使            │ 一 │
├──┼───────────┼──┼──┼───────────┼──┤
│ 七 │ 節奏格鬥             │ 一 │三十│  超級猛男２          │ 一 │
├──┼───────────┼──┼──┼───────────┼──┤
│ 八 │ 假面騎士庫卡         │ 二 │三一│  聖靈機              │ 一 │
├──┼───────────┼──┼──┼───────────┼──┤
│ 九 │ 六月字守護神         │ 二 │三二│  趣味射擊            │ 一 │
├──┼───────────┼──┼──┼───────────┼──┤
│ 十 │ 小叮噹２             │ 一 │三三│  雪地賽車            │ 一 │
├──┼───────────┼──┼──┼───────────┼──┤
│十一│ 聖戰士傳說      │ 二 │三四│  宇宙戰士            │ 一 │
├──┼───────────┼──┼──┼───────────┼──┤
│十二│ 格鬥大陸傳說         │ 二 │三五│  機器人Ｘ機器人      │ 一 │
├──┼───────────┼──┼──┼───────────┼──┤
│十三│ ＮＥＯＲＵＤＥ       │ 一 │三六│  成龍                │ 二 │
├──┼───────────┼──┼──┼───────────┼──┤
│十四│ ９９房車賽外傳       │ 一 │三七│  光明戰士            │ 一 │
├──┼───────────┼──┼──┼───────────┼──┤
│十五│ 最佳戰鬥６           │ 一 │三八│  裝甲騎士            │ 一 │
├──┼───────────┼──┼──┼───────────┼──┤
│十六│ ＴＭＲＡＬＬＹ       │ 一 │三九│  陸地霸者            │ 一 │
├──┼───────────┼──┼──┼───────────┼──┤
│十七│ ＶＲＡＬＬＹ         │ 一 │四十│  魯幫三世打猴記      │ 一 │
├──┼───────────┼──┼──┼───────────┼──┤
│十八│ 趴趴熊的日常         │ 五 │四一│  日本大相撲          │ 一 │
├──┼───────────┼──┼──┼───────────┼──┤
│十九│ 御意見無用２         │ 一 │四二│  勝利拳擊３          │ 一 │
├──┼───────────┼──┼──┼───────────┼──┤
│二十│ ＧＩＭＯＮ２         │ 一 │四三│  亙古之門            │ 二 │
├──┼───────────┼──┼──┼───────────┼──┤
│二一│ 空中競賽             │ 一 │四四│  火魅子傳            │ 二 │
├──┼───────────┼──┼──┼───────────┼──┤
│二二│ 超級黑巴斯           │ 一 │四五│  勁爆熱舞            │ 一 │
├──┼───────────┼──┼──┼───────────┼──┤
│二三│ 拳法之王             │ 一 │四六│  公主戰士            │ 九 │
└──┴───────────┴──┴──┴───────────┴──┘
附錄論罪科刑法條
九十二年十一月二十八日修正施行之商標法第八十一條
未得商標權人或團體商標權人同意，有下列情形之一者，處三年以下有期徒刑、拘役
或科或併科新臺幣二十萬元以下罰金：
一  於同一商品或服務，使用相同之註冊商標或團體商標者。
二  於類似之商品或服務，使用相同之註冊商標或團體商標，有致相關消費者混淆誤
    認之虞者。
三  於同一或類似之商品或服務，使用近似於其註冊商標或團體商標之商標，有致相
    關消費者混淆誤認之虞者。
九十二年十一月二十八日修正施行之商標法第八十二條
明知為前條商品而販賣、意圖販賣而陳列、輸出或輸入者，處一年以下有期徒刑、拘
役或科或併科新臺幣五萬元以下罰金。
九十二年七月九日總統令修正公布施行前著作權法第八十七條
有下列情形之一者，除本法另有規定外，視為侵害著作權或製版權︰
一  以侵害著作人名譽之方法利用其著作者。
二  明知為侵害著作權或製版權之物而散布或意圖散布而陳列或持有或意圖營利而交
    付者。
三  輸入未經著作財產權人或製版權人授權重製之重製物或製版物者。
四  未經著作財產權人同意而輸入著作原件或其重製物者。
五  明知係侵害電腦程式著作財產權之重製物而仍作為直接營利之使用者
    。
九十二年七月九日總統令修正公布施行前著作權法第九十三條
有下列情形之一者，處二年以下有期徒刑，得併科新台幣十萬元以下罰金︰
一  侵害第十五條至第十七條規定之著作人格權者。
二  違反第七十條規定者。
三  以第八十七條各款方法之一侵害他人之著作權者。
刑法第二百十條
偽造、變造私文書，足以生損害於公眾或他人者，處五年以下有期徒刑。
刑法第二百十六條
行使第二百十條至第二百十五條之文書者，依偽造、變造文書或登載不實事項或使登
載不實事項之規定處斷。
刑法第二百二十條
在紙上或物品上之文字、符號、圖畫、照像，依習慣或特約，足以為表示其用意之證
明者，關於本章及本章以外各罪，以文書論。
錄音、錄影或電磁紀錄，藉機器或電腦之處理所顯示之聲音、影像或符號，足以為表
示其用意之證明者，亦同。
稱電磁紀錄，指以電子、磁性或其他無法以人之知覺直接認識之方式所製成之紀錄，
而供電腦處理之用者。
